【裁判字號】    98,交聲,3913
【裁判日期】    981028
【裁判案由】    聲明異議
【裁判全文】
臺灣臺中地方法院交通事件裁定        98年度交聲字第3913號
原處分機關  交通部公路總局臺中區監理所豐原監理站
受處分人    甲○○
即異議人
上列受處分人因違反道路交通管理處罰條例案件，對於交通部公
路總局臺中區監理所豐原監理站民國98年9月12日所為之處分（
豐監稽違字第裁63-HD0000000號違反道路交通管理事件裁決書）
聲明異議，本院裁定如下：
    主    文
原處分關於甲○○酒精濃度超過規定標準，吊扣機車駕駛執照拾
貳個月之處分撤銷。
前項撤銷部分，甲○○不罰。
    理    由
一、原處分機關意旨略以：受處分人即異議人甲○○（下稱受處
    分人）駕駛BO-4639號自用一般小客車，於民國（下同）98
    年1月11日15時23分許，在臺中縣神岡鄉○○路264巷口處，
    因「酒後駕車，經施以呼氣法酒測值達0.63mg/L」之違規，
    為臺中縣警察局豐原分局以中縣警交字第HD0000000號違反
    道路交通管理事件通知單舉發；受處分人於前揭時間、地點
    被舉發違規事實，係違反道路交通管理處罰條例第35條第1
    項第1款規定，因逾期未到案，本站遂於98年9月12日以豐監
    稽違字第裁63-HD0000000號裁決書逕行裁處吊扣機車駕駛執
    照12個月並施以道安講習。查本案受處分人汽車駕照業於94
    年10月31日為臺東監理站吊銷在案，因其領有機車駕駛執照
    ，其酒後駕車之違規行為，本站依交通部95年5月3日交路字
    第0950030639號函、94年9月15日交路字第0940051433號函
    及89年8月30日交路89字第008861號函示，仍處以吊扣駕駛
    執照處分等語。
二、聲明異議意旨略以：本人因無照駕駛自小客車經罰款新臺幣
    6,000元整，為何又要扣押機車駕駛執照，豈非一罪二罰等
    語，聲明異議。
三、據法院訴訟當事人在途期間標準第4條第1項第3款規定，若
    受處分人非居住於處罰機關所在之鄉、鎮、市，且非居住於
    受理聲明異議案件法院之管轄區域者，按其居住地地方法院
    管轄區域內之在途期間日數（日數不同者，按最長日數），
    再加受理聲明異議案件法院管轄區域之在途期間日數（日數
    不同者，按最長日數），扣除在途期間。經查，本件裁決書
    之送達地為台東縣，與原處分機關所在地（即臺中縣豐原市
    ○○路120號）及本院所在地（臺中市○○路○段91號）均
    非同一鄉、鎮、縣市○○○道路交通案件處理辦法第12 條
    、法院訴訟當事人在途期間標準第4條、第2條第1項之規定
    ，其在途期間為7日（按即送達地之臺灣臺東地方法院管轄
    區域內之在途期間日數最長者4日，加上受理法院即本院管
    轄區域之在途期間日數最長者3日）。本件裁決書係於98 年
    9月18日送達於受處分人本人，故本件受處分人聲明異議之
    期間，應自98年9月18日之翌日即98年9月19日起算20日，並
    加計在途期間7日，則受處分人聲明異議之法定期間末日應
    為98年10月15日，其於98年10月13日具狀聲明異議，未逾聲
    明異議之法定期間，尚屬合法，先予敘明。
四、按汽車駕駛人，飲用酒類後其吐氣所含酒精濃度超過每公升
    0.25毫克以上者，不得駕車；又汽車駕駛人，駕駛汽車經測
    試檢定有酒精濃度超過規定標準者，處15,000元以上60,000
    元以下罰鍰，並當場移置保管其車輛及吊扣其駕駛執照1年
    ，道路交通安全規則第114條第2款及道路交通管理處罰條例
    第35條第1項第1款固定有明文。而所謂酒精濃度超過規定之
    標準者，依道路交通安全規則第114條第2款之規定，係指汽
    車駕駛人飲用酒類或其他類似物後其吐氣所含酒精濃度超過
    每公升0.25毫克或血液中酒精濃度超過0.05%以上者。次按
    汽車駕駛人，因違反本條例及道路交通安全規則之規定，受
    吊銷駕駛執照處分時，吊銷其持有各級車類之駕駛執照，道
    路交通管理處罰條例第68條定有明文。此規定係於民國94年
    12月14日修正公布，並於95年3月1日施行，而修正前之道路
    交通管理處罰條例第68條則係規定「汽車駕駛人，因違反本
    條例及道路交通安全規則之規定，受吊扣或吊銷駕駛執照處
    分時，吊扣或吊銷其持有各級車類之駕駛執照」，觀其修法
    意旨，係以「原條文將違規駕駛人所持有之各級車類駕駛執
    照一併吊扣或吊銷，失之過酷，影響人民工作及生活甚鉅」
    為由，而刪除吊扣駕駛人駕駛執照時，「吊扣其持有各級車
    輛駕駛執照」之規定，是依現行道路交通管理處罰條例，已
    無得吊扣駕駛人所持有他級駕駛執照之依據存在，從而，於
    為吊扣駕駛人駕駛執照之處分時，自「僅得吊扣駕駛人違規
    時所駕駛該級車類之駕駛執照」，以限制其繼續駕駛該級車
    類行駛道路之權利（臺灣高等法院臺中分院97年度9月份刑
    事庭庭務會議紀錄參照）。惟若駕駛人並無持有或遭註銷該
    級車類之駕駛執照，並非即無從執行吊扣駕駛執照之處分而
    不罰，僅係如何為適當處分及執行之問題，否則徒使道路交
    通管理處罰條例第35條第1項第1款、第67條第6項規定形同
    具文。
五、經查：
（一）受處分人在前揭時、地因駕駛上開車輛，經警檢測其酒精
      濃度超過標準（酒測呼氣值達每公升0.63毫克）之違規行
      為，受處分人於聲明異議中並不爭執，並有臺中縣警察局
      舉發違反道路交通管理事件通知單及原處分機關之裁決書
      各1份附卷可稽，其前開違規行為，堪以認定。
（三）本件受處分人既係駕駛自用小客車違反道路交通管理處罰
      條例第35條第1項第1款之規定，揆諸前揭法律規定及說明
      意旨，原處分機關依法即僅能吊扣其小客車普通駕駛執照
      ，並無得吊扣受處分人持有他級駕駛執照之依據，而受處
      分人所考領之汽車駕駛執照業於94年10月31日遭吊銷，現
      僅持有機車駕照乙情，有受處分人汽車駕照基本資料及機
      車駕照基本資料在卷可憑，自不得因受處分人違規當時已
      無汽車駕駛執照，即吊扣其現有之機車駕駛執照以代之。
      是原處分機關以受處分人有上開違規行為，逕行裁處吊扣
      受處分人之機車駕駛執照，已難謂係適法之處分。
（三）原處分機關雖援引交通部94年9月15日交路字第094005143
      3號函、交通部95年5月3日交路字第0950030639號函、交
      通部89年8月30日交路89字第008861號等行政函示據以充
      作本案裁處吊扣機車駕駛執照12個月之基礎，而無視新修
      正道路交通管理處罰條例第68條之修法意旨，顯非妥適，
      而為本院所不採。
六、綜上所述，本件受處分人於上開時、地確有駕駛自用一般小
    客車酒精濃度超過規定標準之違規行為，足堪認定，原處分
    機關就此部分認定應依道路交通管理處罰條例第35條第1項
    第1款裁處吊扣機車駕駛執照及施以道安講習，其中就裁處
    吊扣受處分人機車駕駛執照12個月部分，受處分人依法所受
    之處分既應為限制其駕駛小型車之權利，亦即吊扣其小型車
    普通駕駛執照為是，然受處分人汽車駕照業經註銷，已如前
    述，本件自無從逕為吊扣其小型車普通駕照之諭知，而應就
    此部分為受處分人不罰之諭知。原處分機關未審酌及此，逕
    為裁罰吊扣機車駕照，即難認為允當。綜上，本件受處分人
    就此部分所為之異議，為有理由，爰撤銷原處分關於吊扣機
    車駕照12個月部分之裁處，並為受處分人不罰之諭知。
七、據上論斷，應依道路交通管理處罰條例第87條第2項，道路
    交通案件處理辦法第20條規定，裁定如主文。
中    華    民    國    98    年    10    月    28    日
            臺灣臺中地方法院交通法庭
                                法  官  黃賢婷
以上正本證明與原本無異。
如不服本裁定，應於收受送達後5日內向本院提出抗告狀。（應
附繕本）
                                書記官  江美琪
中    華    民    國    98    年    10    月    28    日


司法院資訊處製作；財團法人民間司法改革基金會備份。
